臺灣臺北地方法院刑事判決　　　　　　 100年度易字第1491號
公　訴　人　臺灣臺北地方法院檢察署檢察官
被　　　告　李霈喬
上列被告因傷害案件，經檢察官提起公訴（100年度偵字第4555
號），本院判決如下：
    主  文
李霈喬傷害人之身體，處拘役參拾日，如易科罰金，以新臺幣壹
仟元折算壹日。
    事  實
一、李霈喬於民國99年11月10日凌晨4時許，在臺北市○○○路○
    段197號1樓前，搭乘由鍾譽祥駕駛車牌號碼616-A8號營業用
    自小客車，途中因車行目的地變更問題與鍾譽祥發生口頭爭
    執，先自後座徒手數度碰觸鍾譽祥頭部，適車行近忠孝東路
    與敦化南路口，鍾譽祥遂減速停靠路邊，李霈喬竟基於傷害
    之犯意，於與鍾譽祥雙手拉扯之際，接續徒手向鍾譽祥頭臉
    部揮打，致鍾譽祥受有「臉部併雙手擦傷」之傷害，嗣鍾譽
    祥熄火下車並報警到場處理，始悉上情。
二、案經鍾譽祥訴由臺北市政府警察局大安分局報告臺灣臺北地
    方法院檢察署檢察官偵查起訴。
    理  由
一、本案下列所引用之被告以外之人於審判外之陳述，業經本院
    依法踐行調查證據程序，當事人均不爭執各該證據之證據能
    力，且迄本院言詞辯論終結前未就各該證據之證據能力聲明
    異議，又查無依法應排除其證據能力之情形，是後述所引用
    證據之證據能力均無疑義，依法自有證據能力，均得作為本
    案證據，先予敘明。
二、訊據被告李霈喬固不否認於上開時、地搭乘告訴人鍾譽祥所
    駕駛計程車途中，有伸出雙手與告訴人間拉扯，因而揮到告
    訴人頭部之情，惟矢口否認有傷害之犯行，辯稱：告訴人於
    行駛間不知何故，突然將車停在路邊，轉身回頭對伊咆哮，
    並揮舞雙手，伊不明告訴人意圖，才伸出雙手撥擋，進而發
    生拉扯，不確定於拉扯間是否有碰到告訴人的臉或抓到手，
    伊臉部也被告訴人抓傷，認本件應是雙方互毆等語。
三、經查：
（一）告訴人鍾譽祥就本件案發經過於偵查中結稱：「...被告
      上車後先跟我說要去大安路一段，...她跟朋友講完手機
      後又報了一個地址，那時候我要思考該怎麼走比較好，
      ...被告突然用食指戳我後腦杓，說『你是沒有在聽我講
      話是不是？』、『我叫你去那邊你有沒有聽到』...我開
      到約忠孝東路4段時將車速緩，她的手開始來抓我的頭、
      臉部，所以我就雙手抓住她的雙手，那時候車子僅在滑行
      的狀態。後來我將車停在首都銀行前，我就逃下車，被告
      沒有下車，我就打電話報警」等語（見偵卷第26頁以下）
      ，又其因此受有「臉部併雙手擦傷」之傷害，業據提出國
      泰醫院99年11月10日診斷證明書可證（見偵卷第14頁），
      其陳述有遭被告以徒手攻擊頭、臉部成傷之情，與診斷證
      明書所載傷勢部位相符，另被告亦自承有與告訴人拉扯並
      揮打到推告訴人頭部之行為，故告訴人受有上開傷勢，應
      認所述合於情理，堪可採認，且診斷證明書係告訴人於案
      發同日隨即赴醫院急診，經醫師診斷後所取得，堪認告訴
      人指述情節並非虛情，被告確有傷害告訴人之行為無訛。
（二）被告於審理中固辯稱被告於行駛間不知何故將車停在路邊
      ，轉身回頭對伊咆哮，並揮舞雙手，伊不明告訴人意圖，
      才伸出雙手撥擋而發拉扯肢體衝突云云。惟查，被告另稱
      ：「我有先說想去吃消夜，要改路線，但沒有說要去那裡
      ，告訴人就很兇問我，妳到底要去那裡」等語，並未否認
      本件衝突是因伊欲變更車行目的地而引起，所辯稱告訴人
      不明究理突然有所述暴行，已有隱蔽部分事實之情。又被
      告復稱：「我從統領上車，告訴人車子開忠孝東路往敦化
      南路方向，差不多到敦化南路時，我說要去大安路吃消夜
      ，才發生事情」等語，依其所述要求變更目的地時車行路
      段及行向，大安路距忠孝東路、敦化南路路口非遠，告訴
      人僅須稍加變更行車路線應可順利抵達，於駕駛車輛途中
      為確保行車安全，諒無可能刻意分心主動對告訴人攻訐或
      施暴，若非被告先有不當干擾行為，亦無中止駕駛行為而
      將車停靠路邊而熄火下車報警之舉，應認告訴人指訴被告
      先有自後碰觸頭部，進而出手攻擊頭、臉部之傷害行為等
      情可採。
（三）至於被告另辯稱伊於拉扯中亦有負傷，本件與告訴人間為
      互毆行為云云。惟按彼此互毆，必以一方初無傷人之行為
      ，因排除對方不法之侵害而加以還擊，始得以正當防衛論
      。故侵害已過去後之報復行為，與無從分別何方為不法侵
      害之互毆行為，均不得主張防衛權（最高法院30年度上字
      第1040號判例參照）。惟查，被告先有傷人舉措在先，且
      就告訴人的暴行，被告於審理時係稱：「告訴人揮手，揮
      舞範圍很大，我伸手擋，才發生拉扯」等語，足認被告於
      伸手後始與告訴人雙手發生拉扯，並未提及告訴人有何對
      伊身體先有主動碰觸或攻擊舉動，難逕認即有不法侵害情
      狀，自非屬正當防衛，無以解免其傷害告訴人之罪責。
（四）是以，被告傷害之犯行已堪認定，本件事證明確，應依法
      論科。
四、核被告所為，係犯刑法第277條第1項之傷害罪。爰審酌被告
    與告訴人素無恩怨，僅因乘車糾紛起隙，竟不能理性處理，
    於爭執中出手傷人，侵害告訴人身體法益，犯後復否認犯行
    ，亦無和解意願，另衡酌被告無前科素行、生活狀況、智識
    程度及告訴人所受傷勢程度等一切情狀，量處如主文所示之
    刑，並諭知易科罰金之折算標準。
據上論斷，應依刑事訴訟法第299條第1項前段，刑法第277條第1
項、第41條第1項前段，刑法施行法第1條之1，判決如主文。
本案經檢察官趙雪瑛到庭執行職務
中    華    民    國   100    年    8     月    8     日
                  刑事第十三庭  法  官  林瑋桓
以上正本證明與原本無異。
如不服本判決應於收受送達後10日內向本院提出上訴書狀，並應
敘述具體理由；其未敘述上訴理由者，應於上訴期間屆滿後20日
內向本院補提理由書（均須按他造當事人之人數附繕本）「切勿
逕送上級法院」。告訴人或被害人如對於本判決不服者，應具備
理由請求檢察官上訴，其上訴期間之計算係以檢察官收受判決正
本之日期為準。
                                書記官  鄭伊芸
中    華    民    國   100    年    8     月    8     日
附錄本案所犯法條全文
中華民國刑法第277條
傷害人之身體或健康者，處 3 年以下有期徒刑、拘役或 1 千元
以下罰金。
犯前項之罪因而致人於死者，處無期徒刑或 7 年以上有期徒刑
；致重傷者，處 3 年以上 10 年以下有期徒刑。